【裁判字號】    92,訴,391
【裁判日期】    920822
【裁判案由】    強盜
【裁判全文】
臺灣士林地方法院刑事判決                          九十二年度訴字第三九一號
    公  訴  人  臺灣士林地方法院檢察署檢察官
    被      告  丁○○
    指定辯護人  本院公設辯護人姜惠如
右列被告因強盜案件，經檢察官提起公訴（九十二年度偵字第五一七六號），本院判
決如左：
    主  文
丁○○意圖為自己不法之所有，而搶奪他人之動產，處有期徒刑拾月。
    事  實
一、丁○○意圖為自己不法之所有，於民國九十二年五月二十五日二十三時四十分許
    ，在台北市○○區○○街二一巷四號前，見乙○○於深夜單獨一人行走有機可乘
    ，乃尾隨至乙○○住處門口，趁乙○○開啟樓梯間大門之際，出手掐住乙○○之
    脖子，並將乙○○推向牆角，另一手奪取乙○○之手提袋（內有鑰匙一串、飼料
    兩包、五元硬幣二枚），乙○○緊抓手提袋不放，兩人即互相拉扯該手提袋致使
    手提袋之帶子斷掉，丁○○因而奪取該手提袋得手，隨即跑向甲○○所駕駛之營
    業用小客車欲搭乘該車逃離現場，惟因乙○○自後追至並阻擋在甲○○客車前方
    ，丁○○見狀心慌，乃開車門下車逃逸，旋躲入附近之地下停車場，並將手提袋
    藏放於停車場內之水塔上面，數分鐘後隻身走出停車場再往外逃跑，甲○○及路
    人等追至，遂於台北市○○區○○街十五巷十二號前為警逮捕查獲。
二、案經台北市政府警察局內湖分局移送臺灣士林地方法院檢察署檢察官偵查起訴。
    理  由
一、右開事實，業經被告丁○○供承不諱，核與被害人乙○○指述之情節大致相符，
    並經證人即營業用小客車駕駛甲○○到庭結證在卷，又有贓物領回收據、照片等
    附卷可稽，雖被告辯稱：伊當時有喝酒，因酒醉無法控制，但伊知道在做何事；
    伊於警局時，警員有幫伊做酒測云云。經查，案發當時執行逮捕丁○○之警員丙○○經本院傳訊結證證述：「（你們抓到被告時，被告精神狀態如何？）正常。
    （他身上有無酒味？）有，但很淡，不太明顯。（第二天早上是否又為被告製作
    酒測？）我沒有。（其他同事有無為被告做酒測？）沒有。（是被告帶你們去找
    還是你們直接去找？）被告當時有說在停車場水塔，停車場的空間很小，我們到
    現場，問他水塔的哪個地方，他有用手比出是水塔上面，我們就去把手提袋找出
    來。（自抓到被告到製作筆錄，被告有無酒醉的情形？）沒有，他沒有嘔吐，說
    話還很清晰。」（參閱本院卷九十二年七月二十五日訊問筆錄第三至六頁）；又
    證人甲○○於本院審理中證述：「（被告跑走的速度？）很快。」（參閱本院卷
    九十二年七月二十五日訊問筆錄第十頁）；顯見被告當時雖有喝過酒的情事，然
    其在本院審理中已坦承「知道在做何事」，則其並未達到心神喪失或精神耗弱之
    狀態，已無庸疑，所辯因酒醉無法控制一節，不足採信，本件事證明確，犯行堪
    以認定，應依法論科。
二、按刑法第三百二十八條第一項規定「意圖為自己或第三人不法之所有，以強暴、
    脅迫、藥劑、催眠術或他法，至使不能抗拒，而取他人之物或使其交付者，為強
    盜罪，處五年以上有期徒刑」，亦即強盜罪之構成，以其所實施之強暴、脅迫，
    已達於使人不能抗拒之程度為必要，倘其取物手段雖屬不法，而尚未使人至不能
    抗拒者，縱觸犯他種罪名，尚難以強盜論擬；又搶奪罪以乘人不及抗拒，公然掠
    取其財物為成立要件，雖掠奪之際或不免於暴行，然與強盜罪之暴行，必須至使
    人不能抗拒之情形，迥然有別，最高法院二十九年上字第三００六號、三十二年
上字第二一八一號分別著有判例；而所謂不能抗拒，指行為人所施於被害人之強
    暴、脅迫，足以抑壓被害人之抗拒，而使被害人身體上或精神上處於不能抗拒之
    狀態始足當之。查本件被害人乙○○自始至終均奮力抵抗，而與被告互相拉扯手
    提袋，以致帶子斷掉，嗣又緊追被告，與其週旋，直至被告束手就逮為止，由此
    前後情節以觀，被告施用暴力，然尚未達至使乙○○不能抗拒之程度，與強盜罪
    之構成要件，尚有未合。
三、核被告所為，係犯刑法第三百二十五條第一項之搶奪罪，公訴人認被告所為係犯
    刑法第三百二十八條第一項之強盜罪嫌，核有未洽，起訴法條應予變更。爰審酌
    被告犯罪之動機、目的、手段、犯罪所生之損害及犯後坦承犯行，深具悔意，態
    度良好等一切情狀，量處如主文所示之刑。
據上論斷，應依刑事訴訟法第二百九十九條第一項前段、第三百條，刑法第三百二十
五條第一項，判決如主文。
本案經檢察官呂文忠到庭執行職務
中      華      民      國      九十二      年    八    月    二十二    日
                                      臺灣士林地方法院刑事第一庭
                                          法  官  林  清  吉
右正本證明與原本無異。
如不服本判決，應於判決送達後十日內，向本院提出上訴狀。
                                          書記官  陳  美  月
中      華      民      國      九十二      年    八    月    二十五    日
附本件論罪科刑法條全文：
中華民國刑法第三百二十五條
意圖為自己或第三人不法之所有，而搶奪他人之動產者，處六月以上五年以下有期徒
刑。
因而致人於死者，處無期徒刑或七年以上有期徒刑，致重傷者，處三年以上十年以下
有期徒刑。
第一項之未遂犯罰之。


司法院資訊處製作；財團法人民間司法改革基金會備份。
